【裁判字號】    95,訴,1946
【裁判日期】    950810
【裁判案由】    毒品危害防制條例
【裁判全文】
臺灣板橋地方法院刑事判決              95年度訴字第1946號
公  訴  人  臺灣板橋地方法院檢察署檢察官
被      告  甲○○
                    （現另案於臺灣雲林第二監獄執行中）
上列被告因違反毒品危害防制條例案件，經檢察官提起公訴（九
十五年度毒偵字第三三四四號），本院合議庭裁定由受命法官獨
任依簡式審判程序，判決如下：
    主  文
甲○○連續施用第一級毒品，累犯，處有期徒刑壹年貳月。
扣案之第一級毒品海洛因殘渣（量微無法秤重）沒收銷燬之，包
裝上開毒品殘渣之夾鏈袋肆個、已使用過之針筒貳支、未使用過
之針筒貳支均沒收之。
    事  實
一、甲○○前於民國（下同）八十三年間，因違反肅清煙毒條例
    案件，經本院判處有期徒刑二年八月，並經臺灣高等法院駁
    回上訴確定，於八十五年七月二十三日縮短刑期假釋出監；
    其於假釋期間內之八十六年間，又因違反肅清煙毒條例案件
    ，經本院判處有期徒刑三年，並經臺灣高等法院駁回上訴確
    定，與前開案件之假釋經撤銷後之殘刑一年七月十二日接續
    執行，於八十九年十一月十日再經縮短刑期假釋出監；上開
    假釋復又經裁定撤銷執行殘刑一年九月十九日，於九十三年
    十月三十一日縮短刑期執行完畢（構成累犯）。其另於九十
    一年間，因施用毒品案件，經本院以九十一年度毒聲字第一
    八六七號裁定送觀察、勒戒後，認有繼續施用毒品之傾向，
    經本院以九十一年度毒聲字第二九六九號裁定令入戒治處所
    施以強制戒治，後因成效經評定為合格，再經本院以九十二
    年度毒聲字第三０八號裁定停止戒治，所餘戒治期間交付保
    護管束，至九十二年九月十一日保護管束期滿未經撤銷，而
    由臺灣板橋地方法院檢察署檢察官於九十三年一月二十九日
    以九十三年度戒毒偵字第一三號為不起訴處分確定。其後甲
    ○○又基於施用第一級毒品海洛因之概括犯意，自九十四年
    四月間某日起至九十四年五月二十一日前一、二日某時止，
    在臺北縣泰山鄉○○路○段三七二巷七號三樓住處，連續施
    用第一級毒品海洛因多次，於九十四年五月二十一日為警查
    獲，而經本院於九十四年十二月二十七日以九十四年度訴字
    第二０三五號判處有期徒刑十月（下稱前案），甲○○雖不
    服判決提起上訴，惟因上訴已逾上訴期間，上訴不合法律上
    之程式，經臺灣高等法院於九十五年二月二十一日以九十五
    年度上訴字第五五九號程序判決駁回上訴。詎甲○○猶不知
    悛悔，明知海洛因及安非他命分別係毒品危害防制條例第二
    條第二項第一款、第二款所列之第一級毒品與第二級毒品，
    不得施用、持有，竟復另行起意，基於施用第一級毒品海洛
    因之概括犯意及施用第二級毒品安非他命之犯意，於上開強
    制戒治執行完畢後五年內之九十五年三月二十三日下午某時
    點，在臺北縣泰山鄉○○路○段三七二巷七號三樓住處，又
    以將第一級毒品海洛因置於針筒內注射之方式，施用第一級
    毒品海洛因一次，其後再於九十五年三月二十四日下午某時
    點，在臺北縣泰山鄉○○路○段三七二巷七號三樓住處，以
    將第一級毒品海洛及第二級毒品安非他命，一同置於吸食器
    內，再以火置其下方燒烤產生煙霧之方式，施用第一級毒品
    海洛因、第二級毒品安非他命一次。嗣於九十五年三月二十
    七日上午八時三十分許，在臺北縣蘆洲市○○街八十六號，
    為警查獲，並扣得甲○○所有，供其施用毒品所用或預備之
    含海洛因殘渣（量微無法秤重）之夾鏈袋四個、已使用過之
    針筒二支、未使用過之針筒二支。
二、案經臺北縣政府警察局蘆洲分局移送臺灣板橋地方法院檢察
    署檢察官偵查起訴。經甲○○於準備程序進行中就被訴事實
    為有罪之陳述，經告知簡式審判程序之旨，並聽取當事人之
    意見後，本院合議庭裁定由受命法官獨任以簡式審判程序審
    理。
    理  由
一、上揭施用海洛因及安非他命之事實，業據被告甲○○於本院
    審理時坦承不諱，並有被告所有供其施用毒品所用或預備之
    含海洛因殘渣（量微無法秤重）之夾鏈袋四個、已使用過之
    針筒二支、未使用過之針筒二支扣案足資佐證。又被告於九
    十五年三月二十七日為警查獲時，在警局中所採集之尿液，
    經送請臺灣檢驗科技股份有限公司以ＥＩＡ酵素免疫分析法
    初步檢驗，並以ＧＣ/ ＭＳ氣相層析/ 質譜儀法確認檢驗之
    結果，呈嗎啡陽性、安非他命陽性反應，有該公司於九十五
    年四月十三日出具之濫用藥物尿液檢驗報告一紙附於偵查卷
    可稽。再參以海洛因於人體內會代謝成嗎啡，因此涉嫌海洛
    因之施用者係檢驗其尿液中之嗎啡反應等情，為本院職務上
    已知之事實，被告亦自承其係施用海洛因，足見被告於上述
    時地所施用者除安非他命外，尚包括海洛因無訛。又依本院
    歷來審判經驗得知，海洛因及安非他命之吸食方式，依施用
    者之使用習慣而有所不同，並無一定模式可循，確有施用者
    將二者同置於吸食器內施用之可能，是被告於本院審理時稱
    第二次係同時將海洛因與安非他命混合同置於吸食器內並燒
    烤成煙而吸食該氣體等語，應非無可能，足見被告前開之自
    白，應與事實相符。又被告前於九十一年間，因施用毒品案
    件，經本院以九十一年度毒聲字第一八六七號裁定送觀察、
    勒戒後，認有繼續施用毒品之傾向，經本院以九十一年度毒
    聲字第二九六九號裁定令入戒治處所施以強制戒治，後因成
    效經評定為合格，再經本院以九十二年度毒聲字第三０八號
    裁定停止戒治，所餘戒治期間交付保護管束，至九十二年九
    月十一日保護管束期滿未經撤銷之事實，有臺灣高等法院被
    告前案紀錄表一件在卷可稽。從而，本件事證明確，被告於
    強制戒治執行完畢後五年內再犯施毒品犯行之事實，堪以認
    定，應依法論科。
二、
（一）查被告行為後，刑法於九十四年二月二日修正公布，於九
      十五年七月一日施行。按行為後法律有變更者，適用行為
      時之法律，但行為後之法律有利於行為人者，適用最有利
      於行為人之法律，現行刑法第二條第一項訂有明文。此條
      規定乃與刑法第一條罪刑法定主義契合，而貫徹法律禁止
      溯及既往原則，係規範行為後法律變更所生新舊法律比較
      適用之準據法，是刑法第二條本身雖經修正，但刑法第二
      條既屬適用法律之準據法，本身尚無比較新舊法之問題，
      應一律適用裁判時之現行刑法第二條規定以決定適用之刑
      罰法律，合先敘明。又以本次刑法修正之比較新舊法，應
      就罪刑有關之共犯、未遂犯、想像競合犯、牽連犯、連續
      犯、結合犯，以及累犯加重、自首減輕暨其他法定加減原
      因（如身分加減）與加減例等一切情形，綜其全部罪刑之
      結果而為比較，最高法院九十五年五月二十三日九十五年
      度第八次刑庭會議決議可資參照。經查：
  １、刑法第五十六條連續犯之規定，新法修正已修正刪除，是
      於新法修正施行後，被告之數犯罪行為，即須分論併罰。
      此刪除雖非犯罪構成要件之變更，但顯已影響行為人刑罰
      之法律效果，自屬法律有變更，依修正後刑法第二條第一
      項規定，比較新、舊法結果，仍應適用較有利於被告之行
      為時法律即舊法論以連續犯。
  ２、刑法四十七條有關累犯之規定，修正前規定「受有期徒刑
      之執行完畢，或受無期徒或有期徒刑一部之執行而赦免後
      ，五年以內再犯有期徒刑以上之罪者，為累犯，加重本刑
      至二分之一。」，而修正後則規定「受執刑之執行完畢，
      或一部之執行而赦免後，五年以內故意再犯有期徒刑以上
      之罪者，為累犯，加重本刑至二分之一」，比較新舊法之
      結果，行為時之舊法對於被告並無不利。
  ３、至刑法第五十五條前段想像競合犯之規定，於修正施行前
      規定：「一行為觸犯數罪名，從一重處斷」，修正施行後
      新法則規定：「一行為而觸犯數罪名者，從一重處斷。但
      不得科以較輕罪名所定最輕本刑以下之刑。」，新法但書
      係科刑之限制，為法理之明文化，非屬法律之變更，併此
      敘明（最高法院九十五年五月二十三日九十五年度第八次
      刑庭會議決議第五、（二）點參照）。
  ４、綜合上述各條文修正前、後之比較，揆諸前揭最高法院決
      議及修正後刑法第二條第一項前段、後段規定之「從舊、
      從輕」原則，自應適用被告行為時之法律，即修正前刑法
      之相關規定及罰金罰鍰提高標準條例第一條前段規定，予
      以論處。
（二）海洛因、安非他命依其成癮性、濫用性及對社會危害性之
      程度，毒品危害防制條例第二條第二項第一款、第二款分
      別列為第一級毒品與第二級毒品。核被告施用海洛因、安
      非他命毒品之犯行，所為係犯毒品危害防制條例第十條第
      一項、第二項施用第一級、第二級毒品罪。又被告非法持
      有第一級、第二級毒品之低度行為，已分別為其施用第一
      級、第二級毒品之高度行為所吸收，不另論罪。又被告第
      一次施用第一級毒品犯行部分，雖未據公訴人起訴，然該
      部分事實與公訴人起訴之犯罪事實，有修正前刑法連續犯
      裁判上一罪之關係，應為起訴效力所及，本院自得加以審
      究。被告先後二次施用第一級毒品之犯行，時間密接，所
      犯為犯罪構成要件相同之罪名，顯係基於概括犯意為之，
      為連續犯，應依修正前刑法第五十六條規定論以一罪，並
      加重其刑。又被告係以一行為同時觸犯施用第一級毒品與
      第二級毒品之二罪，為想像競合犯，應從施用第一級毒品
      之重罪處斷，公訴人起訴書認二罪應分論併罰，尚有未洽
      ，附此說明。又被告前有如犯罪事實欄所載之犯罪科刑及
      執行情形，有臺灣高等法院被告前案紀錄表一件在卷足佐
      ，其於有期徒刑執行完畢後，五年內再犯有期徒刑以上刑
      之本罪，為累犯，應依修正前刑法第四十七條規定，加重
      其刑，併遞加重之。爰審酌被告曾因施用毒品經執行強制
      戒治後，仍未能戒斷其施用毒品之惡習，再犯本件連續施
      用毒品犯行，惡行非輕，惟因施用毒品均僅係戕害其自己
      身心並無加害他人，再衡量其施用係同時施用第一級、第
      二級毒品、施用時間之長短等一切情狀，量處如主文所示
      之刑。
（三）扣案之含海洛因殘渣之夾鏈袋四個內之海洛因殘渣（量微
      無法秤重），係查獲之毒品，依毒品危害防制條例第十八
      條第一項前段規定，不問屬於犯人與否，應沒收銷燬之。
      另扣案之包裝上開毒品殘渣之夾鏈袋四個、已使用過之針
      筒二支、未使用過之針筒二支，為被告所有，供其為本案
      犯行所用或預備之物，業據被告供明在卷，爰依刑法第三
      十八條第一項第二款規定，宣告沒收之。
三、末查，被告前案施用第一級毒品海洛因案件，犯罪時間係九
    十四年四月間某日起至九十四年五月二十一日前一、二日某
    時止，有本院九十四年度訴字第二０三五號判決書一件在卷
    可稽，該前案犯罪時間與本案犯罪時間（九十五年三月二十
    三日、二十四日），相距已近一年，犯罪時間已難認係緊接
    ，且被告於本院審理中亦自承前案被查獲後，就沒有再施用
    海洛因，是因為心情很差，才在九十五年三月二十三日、二
    十四日又再施用等語，是被告本案犯行顯係另行起意，與前
    案並無連續犯裁判上一罪之關係，本院自得就公訴人起訴之
    本案犯行加以審究，附此敘明。
據上論斷，應依刑事訴訟法第百七十三條之一第一項、第二百九
十九條第一項前段，毒品危害防制條例第十條第一項、第二項、
第十八條第一項前段，修正後刑法第二條第一項前段、第十一條
、修正前第五十六條、修正後第五十五條、修正前第四十七條、
第三十八條第一項第二款（未修正），判決如主文。
本案經檢察官黃怡華到庭執行職務。
中    華    民    國    95    年    8     月    10    日
                  刑事第十九庭     法  官   白光華
右正本證明與原本無異。
如不服本判決，應於判決送達後10日內向本院提出上訴狀 (應附
繕本)， 上訴於臺灣高等法院。
                                   書記官   陳靜怡
中    華    民    國    95    年    8     月    10    日
附錄本案論罪科刑法條全文：
毒品危害防制條例第十條：
施用第一級毒品者，處六月以上五年以下有期徒刑。
施用第二級毒品者，處三年以下有期徒刑。


司法院資訊處製作；財團法人民間司法改革基金會備份。
